臺灣高等法院臺中分院民事裁定　九十三年度抗字第八五０號
抗　告　人　甲○○
相　對　人　丁○○即羅葉金蘭.
　　　　　　丙○○即羅葉金蘭.
　　　　　　乙○○即羅葉金蘭.
右當事人間聲明異議等事件，抗告人對於民國九十三年八月二十
三日臺灣中地方法院八十二年度執全字第二九七號所為裁定提起
抗告，本院裁定如下：
      主    文
抗告駁回。
抗告程序費用由抗告人負擔。
      理    由
一、本件抗告人聲明及抗告意旨略以：相對人之被繼承人羅葉金
    蘭（已於民國八十四年二月二十八日死亡）於八十二年二月
    間，以台灣台中地方法院八十二年度全字第四０八號假扣押
    裁定，對抗告人所有坐落台中市○區○○段七三之二一號土
    地及其上同段四五三二建號建物即門牌號碼台中市○區○○
    ○路二七０號十六樓之二號（以下簡稱系爭房地）實施假扣
    押，該院以八十二年度執全字第二九七號案受理，並囑託台
    中市中山地政事務所為假扣押查封登記。債權人羅葉金蘭復
    於八十三年初以其對抗告人之第一審本案勝訴判決（台灣台
    北地方法院八十二年度訴字第七九０號判決）向該院聲請假
    執行，由該院以八十三年度執字第三四七號執行案調前述八
    十二年度執全字第二九七號假扣押執行卷宗強制執行，則假
    扣押程序即因假扣押標的物交付執行而終結。嗣因鑑價結果
    不足清償第一順位抵押權人彰化商業銀行股份有限公司之債
    權，而無執行實益，債權人羅葉金蘭遂具狀撤回假執行之聲
    請，並特別聲明欲永久保持假扣押以逼抗告人就範，惟依七
    十七年一月間司法院業務研究會第十一期之研究意見及八十
    二年五月一日司法院（八二）廳民二字第０七八二九號函，
    均認調假扣押卷拍賣時，如因拍賣不成或執行而無效果致終
    結本案執行時，應同時撤銷假扣押查封。然台灣台中地方法
    院竟未撤銷系爭房地之假扣押查封，容有未當。又前述台灣
    台北地方法院八十二年度訴字第七九０號本案請求，已經最
    高法院於八十六年九月判決確定，相對人已勝訴而取得終局
    執行名義，實無對系爭房地為保全執行之必要。況相對人關
    於本案請求之時效亦因已逾五年而時效完成，執行法院可輕
    易判斷，債權人復未爭執，原審自應撤銷相對人違法不當之
    假扣押執行。另查，系爭房地於假執行程序中已認定無執行
    實益，執行法院債權人撤回終局執行後，未即啟封，顯侵害
    抗告人之權益；況歷年來房地產價格暴跌，原審法院就系爭
    房地未經鑑價程序，率予認定有拍賣實益，亦不足取。故求
    廢棄原裁定，將台灣台中地方法院八十二年度民執全二字第
    二九號強制執行事件，就系爭房地之假扣押查封登記撤銷云
    云。
二、查，本件相對人之被繼承人羅葉金蘭於八十二年二月間，以
    台灣台中地方法院八十二度全字第四０八號假扣押裁定，對
    抗告人所有系爭房地實施假扣押執行，經原審執行法院以八
    十二年度執全字第二九七號執行，並囑託台中市中山地政事
    務所為假扣押查封登記。債權人羅葉金蘭於八十三年初以其
    對抗告人之第一審本案勝訴判決（即台灣台北地方法院八十
    二年度訴字第七九０號判決）向該院聲請假執行，由執行法
    院以八十三年度執字第三四七號執行案調前述八十二年度執
    全字第二九七號假扣押執行卷宗強制執行，嗣因鑑價結果不
    足清償第一順位抵押權人彰化商業銀行股份有限公司之債權
    ，債權人羅葉金蘭遂具狀撤回假執行之聲請，並特別聲明欲
    永久保持假扣押等情，有調閱之前開各卷足稽。而假扣押所
    為查封係一獨立之查封行為，與本案執行中所為之查封行為
    不同，執行法院雖有調假扣押卷以為本案之執行，惟此係為
    免於重覆查封，而非債權人必須就此假扣押查封標的物執行
    ，即聲請假扣押之債權人於取得終局執行之執行名義後，並
    非必須就所假扣押之財產執行受債，仍得就債務人其他財產
    執行受償。是強制執行法第七十一條規定係本案執行中所進
    行之查封行為而言，非指調假扣押卷執行之查封而言。況假
    扣押移本案執行後，假扣押之執行仍潛在的繼續存在，須至
    本案執行達其目的，始與本案執行同時消滅，此與他債權人
    取得終局執行之執行名義聲請調假扣押卷執行拍賣之效力同
    。故如本案執行嗣經撤回，假扣押執行則回復其獨立存在，
    並不因本案執行之撤回而同時消滅。否則假扣押債權人僅選
    擇假扣押或僅選擇本案執行之權利即受影響。是本件相對人
    之被繼承人所為假扣押之效力，自不因其撤回假執行而受影
    響。況本件債權人撤回假執行時已明示不撤回假扣押假執行
    ，嗣後死亡，本件假扣押執行是否為其繼承人所知悉，亦未
    可知，自不能因相對人等已承受本案訴訟並取得終局判決之
    執行名義而謂債權人羅葉金蘭於供擔保後之假扣押執行對抗
    告人有何不公平之處。至抗告人所執之八十二年五月一日司
    法院（八二）廳民二字第０七八二九號函及七十七年一月間
    司法院業務研究會第十一期之研究意見，係司法行政之法律
    上意見，並無拘束本案判決之效力。至其再執最高法院四十
    四年台上字第一三二八、七十五年台上字第二二二五號判例
    謂假扣押執行程序於執行法院調卷拍賣時，假扣押執行程序
    已終結云云，惟前開判例係指對假扣押執行提起異議之訴或
    聲明異議於假扣押標的交付執行前仍得提起，與本案爭點在
    假執行撤回後，假扣押執行效力問題之情形自不能等視。
三、次按債權人之本案訴訟，已獲勝訴判決確定者，債務人既須
    依判決內容清償其債務，顯難認為假扣押之原因消滅或其他
    命扣押之情事變更，且查之效果，僅係禁止債務人之處分，
    並不禁止其使用收益。如一旦啟封，債務人即得自由移轉所
    有權，此於債權人之債權未獲滿足清償，且不動產價格仍時
    有波動之今日，債權自仍有日後不能強制執行之情事存在。
    至最高法院三十一年聲字第一五一號判例係指債權人於聲請
    假扣押裁定前，如有確定終局判決可為執行名義，並逕為終
    局執行即可。與本件債權人聲請假扣押時，並未提起本案訴
    訟，待其為假扣押執行後，另行取得肯定其請求權之終局判
    決情形不同。故抗告人執前開最高法院三十一年聲字第一五
    一號裁定所為抗辯，並非足取。至本案執行有無實益，係假
    執行或本案執行之問題，與假扣押執行可否存在，是否須啟
    封，並無關連。相對人之請求權是否因罹於五年時效而消滅
    ，亦係實體法上問題，非執行法院所得審究。從而，原審駁
    回抗告人啟封之聲請及聲明異議，尚非無據，抗告人仍執前
    詞，指摘原裁定不當，求予廢棄改判，即非有據，應予駁回
    。
四、據上論結，本件抗告為無理由，爰依強制執行法第三十條之
    一，民事訴訟法第四百九十五條之一，第四百四十九條第一
    項、第九十五條、第七十八條，裁定如主文。
中    華    民    國    九十三    年  九    月  三十  日
                        臺灣高法法院臺中分院民事第六庭
                                  審判長法  官  吳火川
                                        法  官  陳繼先
                                        法  官  吳惠郁
以上正本係照原本作成。
再為抗告應以適用法規顯有錯誤為理由。
如提起再抗告者應於裁定送達後10日內向本院提出抗告理由狀（
須按照他造人數附具繕本）並繳納抗告裁判費新臺幣1,000元，
同時委任律師或具有律師資格之關係人為代理人。
                                        書記官  柯孟伶
中    華    民    國    九十三    年  九    月  三十  日